臺灣臺北地方法院民事判決　　　　　　　94年度訴字第6772號
原　　　告　行政院國軍退除役官兵輔導委員會臺北榮民技術勞
　　　　　　務中心
法定代理人　丙○○
訴訟代理人　蔡茂松律師
　　　　　　林新傑律師
　　　　　　甲○○
被　　　告　百力工程有限公司
法定代理人　丁○○
訴訟代理人　鄭至量律師
被　　　告　暐皓企業有限公司
法定代理人　乙○○
上列當事人間請求清償債務事件，本院於民國96年 3月29日言詞
辯論終結，判決如下：
    主      文
被告暐皓企業有限公司應給付原告新台幣壹佰參拾貳萬陸仟玖佰
陸拾元，及自民國94年11月25日起至清償日止按週年利率5%計算
之利息。
原告其餘之訴駁回。
訴訟費用由被告暐皓公司負擔百分之六十，餘由原告負擔。
本判決第一項於原告以新臺幣肆拾肆萬貳仟參佰貳拾元供擔保後
，得假執行。
    事實及理由
壹、程序方面：
    本件被告暐皓企業有限公司經合法通知，未於言詞辯論期日
    到場，核無民事訴訟法第 386條所列各款情形，爰依原告聲
    請，由其一造辯論而為判決。
貳、原告主張：
一、訴外人帝鋒水電工程有限公司（以下簡稱帝鋒公司）於民國
    85 年8月間與原告簽訂工程合約，承攬新竹公學新村國宅新
    建工程甲區水電設備工程（以下簡稱系爭工程），約定工程
    總價新臺幣（下同）2,976萬元，由其承包第9至12分區標準
    層Ａ、Ｄ型之施工，並邀同被告百力工程有限公司（以下簡
    稱百力公司）及暐皓企業有限公司（以下簡稱暐皓公司）為
    系爭契約之連帶保證人。然訴外人帝鋒公司自87年初起即未
    依約按期履行，至業主於89年11月驗收系爭工程時，認定其
    施工有缺失，應予修補，原告乃催告其於三日內進場修補，
    否則將依工程合約第 7條第6款及第8條約定，由原告自行派
    員進場施工，並由其負擔所需費用，詎其仍未進場施工，原
    告乃依約僱工購料，修補缺失，以通過業主驗收。嗣業主通
    知訴外人帝鋒公司進行保固工作，惟其均置之不理，原告遂
    依約派員進行保固工作。原告就系爭工程為訴外人帝鋒公司
    代墊之工程款共計 2,175,413元（詳如附表所示），原告遂
    依據系爭工程合約之法律關係，訴請訴外人帝鋒公司給付上
    開款項，案經鈞院以 92年度訴字第196號判決原告勝訴確定
    在案。原告爰依民法第 748條規定及最高法院88年度台上字
    第1815號與71年度台上字第5054號判決意旨，請求被告就上
    開2,175,413元債務，與訴外人帝鋒公司負連帶責任。
二、被告百力公司雖否認原告已給付訴外人帝鋒公司24,128,662
    元，並抗辯原告擅自同意訴外人帝鋒公司以借支工程保留款
    270 萬元扣抵保留款部分，其不負保證責任，且否認原告對
    於訴外人帝鋒公司確有代訂材料款 4,610,265元、代墊工資
    、材料款2,348,033元、溢領材料價款848,453元等債權，然
    依據民法第742條第1項規定，被告百力公司得主張抗辯之事
    項，以訴外人帝鋒公司得主張之抗辯事項為限；訴外人帝鋒
    公司積欠原告之工程款 2,175,413元，既業經鈞院以92年度
    訴字第 196號判決原告勝訴確定在案，訴外人帝鋒公司已無
    對抗原告之對抗權，被告百力公司自亦不得再依民法第 742
    條規定，抗辯該判決對工程款數額之計算為不當。
三、原告就系爭工程，確實已經支付訴外人帝鋒公司24,128,662
    元，有經訴外人帝鋒公司簽認之系爭工程第28期估驗計價總
    表（原證五，以下簡稱計價總表），以及退場前各期計價支
    付金額憑證（原證十一）所載原告用以支付系爭工程款之支
    票、原告現金轉帳傳票、支出傳票（ 95年4月14日庭呈）為
    證。被告百力公司雖抗辯原告所給付訴外人帝鋒公司上開款
    項中之 270萬元，係訴外人帝鋒公司與原告間之借貸關係，
    並非屬保證契約之主債務範圍；然計價總表中所載之「其他
    借款 270萬元」，乃訴外人帝鋒公司資金不足，為支付系爭
    工程進行所需之工資、材料費用，而向原告借支工程保留款
    ，此由訴外人帝鋒公司所出具之陳情書（原證十一）、借據
    （原證十一），及計價總表上備註欄所記載「其他借款 270
    萬元由保留款支付」，即可知該借款僅係訴外人帝鋒公司預
    先借支而待全部工程驗收結束後，原告始須給付其之工程保
    留款，並非另有新債權，且屬訴外人帝鋒公司施作系爭工程
    而生之債務，自為被告保證義務之範圍。
四、原告確實就系爭工程，為訴外人帝鋒公司代訂其施作系爭工
    程所需使用之材料，而代墊 4,610,265元，其明細即如計價
    總表（原證五）所載之華立扣款2,188,041元、彰源扣款373
    ,614 元、駿鋐扣款 1,848,450元、聖聯扣款154,560元、其
    他扣款 8,400元、坤福清洗扣款37,200元，並已經訴外人帝
    鋒公司簽認無訛。
五、訴外人帝鋒公司無故退場之後，原告為代訴外人帝鋒公司施
    作工程、缺失改善及進行保固工作，而支付 2,348,033元，
    明細詳如原告所提出「雇工期間工資及另料款」（原證九）
    所載，有原告之現金轉帳傳票、水電工申請工資發放清冊、
    存簿帳號清單（原證九）、工程施工統計表、工程施工日報
    表（原證十二）等為證；而原告曾於89年10月間，通知訴外
    人帝鋒公司因之前多次以電話通知其改善工程缺失，其並未
    改善，故原告將依據系爭工程合約第七條逕行雇工代辦施作
    ；次於89年11月22日通知訴外人帝鋒公司關於正驗之缺失，
    應於三日內派員檢修，否則將依合約處理，並請求賠償；復
    於 89年12月6日通知訴外人帝鋒公司派員進場改修，否則原
    告將依系爭工程合約第七條第六款之約定派員施作，並追究
    責任；又於 90年2月13日通知訴外人帝鋒公司，原告已經依
    約檢修排水缺失，將追訴賠償責任；再於91年7月8日通知訴
    外人帝鋒公司，原告已經依據系爭工程合約第七條第六款、
    第八條等約定，為其施作工程、改正缺失、完成保固工作，
    相關費用於工程款不無清償部分，其應於七日內與原告清算
    ，有原告所提出之各該存證信函（原證七）為證。則原告依
    據系爭工程合約之約定，自有請求訴外人帝鋒公司支付此筆
    款項之權利。
六、訴外人帝鋒公司於施作系爭工程，確有向原告溢領價值為84
    8,453元材料之情形：
    (一)消防材料292,275元，有「元二公司材料超領統計表」（
      原證八）為證。
    (二)燈具材料35,380元，有原告於 91年8月間之存證信函（原
      證八，告知訴外人帝鋒公司其溢領此部分材料，訴外人帝
      鋒公司未為反對意見）為證。
    (三)尚展公司衛浴設備471,091元，有「尚展公司衛生設備統
      計表」（原證八）為證。
    (四)和成公司衛浴設備47,661元，有原告於91年8月12日之存
      證信函（原證八，告知訴外人帝鋒公司其溢領此部分材料
      ，訴外人帝鋒公司未為反對意見）為證。
    (五)泛浤公司減壓閥壓力錶 2,040元，有「溢領泛浤公司材料
      明細表」為證。
七、被告百力公司雖辯稱原告之瑕疵修補請求權，依民法第 514
    條規定，自業主 89年12月6日正式驗收之日起算一年，故至
    90年12月6日止已罹於時效云云。惟依系爭工程合約第1條約
    定，訴外人帝鋒公司之施工責任，除須完成所有施工項目之
    外，尚須通過業主內政部營建署之驗收及完成保固工作。然
    訴外人帝鋒公司自87年起即作輟無常，原告為求按時完工，
    遂依工程合約第7條第6項及第8條第3項約定，以訴外人帝鋒
    公司之費用，完成其未完成之工程及後續之修繕、保固工作
    ，顯見雙方已就訴外人帝鋒公司無故退場、拒絕修補瑕疵、
    拒絕進行保固工作等情事，已有特別約定，自應排除民法第
    514 條規定之適用。況且，訴外人帝鋒公司於鈞院92年度訴
    字第 196號判決中並未主張時效抗辯，被告自不得再主張時
    效抗辯。
八、聲明：(一)被告應連帶給付原告2,175,413元，及自92年4月17
    日起至清償日止，按週年利率5%計算之利息。(二)訴訟費用由
    被告連帶負擔。(三)原告願供擔保，請准宣告假執行。
參、被告百力公司主張：
一、依最高法院51年度台上字第3038號判例之意旨，當事人於訴
    訟繫屬當中，應告知因自己敗訴而受有法律上利害關係之第
    三人，以促其參加訴訟。而被告百力公司為訴外人帝鋒公司
    之連帶債務保證人，依法係受另案中法律上或事實上依該裁
    判之內容或執行結果將致受不利益，原告應依民事訴訟法第
    65 條告知訴訟或由法院依同法第67之1條為職權告知。然被
    告百力公司係於本案訴訟中始知悉鈞院 92年度訴字第196號
    判決業已確定，則被告百力公司既非上開確定判決之當事人
    ，亦非參加訴訟或受訴訟告知之訴訟關係人，依民事訴訟法
    第400條第1項規定及最高法院73年度台上字第3292號判例之
    意旨，自不受該確定判決效力所拘束；故依據民法第742 條
    「主債務人所有之抗辯，保證人得主張之。主債務人拋棄其
    抗辯者，保證人仍得主張之。」之規定，被告百力公司自得
    提出訴外人百力公司得以對於原告提出之抗辯。
二、依據民法第 740條「保證債務，除契約另有訂定外，包含主
    債務之利息、違約金、損害賠償及其他從屬於主債務之負擔
    。」之規定，保證人僅須就保證契約之主債務範圍負責。查
    原告並未依系爭工程合約第三條及第四條之約定，保留工程
    合約金額2,976萬元之10%工程保留款270萬元及履約保證金7
    44,000 元，已違反系爭工程合約第3條及第7條第7項之約定
    ，則保證契約之主債務範圍即已生變動，被告百力公司自無
    須就變動後之主債務範圍負責。況且，縱認原告已依約扣除
    工程保留款及履約保證金，惟由「系爭工程第28期估驗表」
    及「依退場前帝峰水電工程有限公司簽證之第28期計價總表
    列示」之「其他借款」與「廠商借款」等項目可知，原告將
    上開工程保留款 270萬元另簽訂契約借予訴外人帝峰公司，
    惟被告百力公司並未承諾願就此借貸債務負保證之責，是依
    最高法院40年度台上字第1098號判例意旨，該筆借款債務自
    不在被告百力公司之保證責任範圍內。
三、原告以片面、單方結算之金額，認定其為訴外人帝鋒公司代
    墊雇工修補瑕疵及另料款而支出 2,348,033元，然該數額不
    僅未經雙方結算，且原告所提出之「雇工期間期間工資及另
    料款」與「各期工資及另料款支付憑證對照表」均為其自行
    製作，而該表所列之「代墊工資或另料款」之金額，與原告
    所提出之現金轉帳傳票金額不符，足見原告所提出之書證與
    上開代墊工程款金額不具關連性及因果關係。又縱認原告所
    提出之書證能證明原告曾為訴外人帝鋒公司代墊雇工修補瑕
    疵及另料款而支出 2,348,033元，然原告至91年12月30日始
    向訴外人帝峰公司訴請修補瑕疵所生之費用，則原告就90年
    12月30日前之請求權業已罹於民法第 514條所規定之一年除
    斥期間，故原告僅得請求自90年12月30日起所發現之瑕疵修
    補費用，即請求「雇工期間工資及另料款」中項次39至43之
    代墊費用 152,900元，並加計10%之管理費用共168,190元，
    至其餘發生於 90年12月30日前之瑕疵修補費用2,179,843元
    ，則因罹於民法第 514條所規定之一年除斥期間而不得請求
    。被告百力公司爰依民法第 742條規定及最高法院71年度台
    上第7936號判決意旨，主張時效抗辯。
四、原告稱其已為訴外人帝峰公司支出超領其供料款 848,453元
    ，惟原告提出之單據均未經訴外人帝峰公司簽收，僅為原告
    自行片面製作之表格，實難認定訴外人帝峰公司確有超領材
    料之情事，原告依民事訴訟法第 277條規定，應就其主張訴
    外人帝峰公司有超領供料款之積極事實存在負舉證責任。且
    系爭合約第三條約定系爭工程乃實作實核之契約，則訴外人
    帝峰公司依約於實際施工後，始按施工過程中所支出之材料
    費用向原告請款，並無從溢領材料之可能。況由原告所提出
    之書證均無法證明訴外人帝峰公司確實曾經簽收領料單或原
    告確實曾經替訴外人帝峰公司雇工修補或另購材料，則原告
    以自行製作之結算表請求代廠商雇工及另料款2,348,033 元
    及超領工料款848,453元等，均屬無據。
五、聲明：(一)原告之訴駁回。(二)訴訟費用由原告負擔。(三)如受不
    利判決，請准供擔保免為假執行。
肆、被告暐皓公司部分：
    被告暐皓公司未於言詞辯論期日到場，亦未提出書狀作何聲
    明或陳述。
伍、兩造不爭執之事實：
一、訴外人帝鋒公司於民國85年8月間與原告簽訂系爭工程合約
    ，承攬系爭工程，約定工程總價為2,976萬元，並邀同被告
    百力公司及暐皓公司為系爭工程合約之連帶保證人。
二、原告前主張訴外人帝鋒公司就系爭工程，尚積欠原告2,175,
    413元（明細詳如附表所示），於91年12月30日起訴請求訴
    外人帝鋒公司給付上開款項，經本院以92年度訴字第196號
    判決原告勝訴確定。
陸、得心證之理由：
本件兩造所爭執之處，應在於：(一)被告百力公司對於原告所主張
其對於訴外人帝鋒公司如附表所示之債權，是否得提出前揭抗辯
而為爭執？(二)原告就系爭工程，是否已經支付訴外人帝鋒公司24
,128,662 元？原告借支訴外人帝鋒公司之270萬元，是否屬於被
告連帶保證之責任範圍？(三)原告就系爭工程，是否曾為訴外人帝
鋒公司代訂其施作系爭工程所需使用之材料，而代墊 4,610,265
元？(四)訴外人帝鋒公司退場之後，原告是否為代訴外人帝鋒公司
施作工程、改善缺失及進行保固工作，而支出 2,348,033元？其
中原告基於原證九「雇工期間工資及另料款」第 1項至第38項支
出對於訴外人帝鋒公司之請求權，其請求權時效是否已經消滅？
(五)訴外人帝鋒公司於施作系爭工程，是否確有向原告溢領價值為
848,453元之材料？
一、按「除別有規定外，確定之終局判決就經裁判之訴訟標的，
    有既判力。」、「確定判決，除當事人外，對於訴訟繫屬後
    為當事人之繼受人者，及為當事人或其繼受人占有請求之標
    的物者，亦有效力。」，民事訴訟法第 400條第1項、第401
    條定有明文；至於所謂訴訟標的，則係指原告以訴主張或否
    認之具體權利義務關係而言。經查，本院 92年度訴字第196
    號民事訴訟確定判決，其訴訟標的乃原告依據系爭工程合約
    ，對於系爭工程承攬人即訴外人帝鋒公司之給付請求權；而
    本件民事訴訟之訴訟標的，則為原告依據系爭工程合約，對
    於系爭工程承攬人之連帶保證人即原告之給付請求權。二者
    之法律關係性質及當事人主體均不相同，顯非同一訴訟標的
    ；參以被告百力公司、暐皓公司亦非訴外人帝鋒公司與原告
    間就系爭工程合約所生法律關係之繼受人，本院92年度訴字
    第 196號民事確定判決對於被告百力公司、暐皓公司並無既
    判力，應甚明顯。次按「參加人對於其所輔助之當事人，不
    得主張本訴訟之裁判不當。」、「受告知人不為參加或參加
    逾時者，視為於得行參加時已參加於訴訟，準用第63條之規
    定。」，民事訴訟法第 63條第1項前段、第67條分別定有明
    文。而保證人於其保證之債務，除有民法第744條及第745條
    所定事由，對於債權人得為拒絕清償之抗辯外，就主債務人
    所有之抗辯，亦得主張之，為同法第 742條所明定；該條所
    謂保證人得主張主債務人所有之抗辯，係指主債務人所有與
    主債務自身之發生、消滅或履行有牽連關係之抗辯（如主債
    務有不法事由，或當事人無行為能力等原因而發生，或因清
    償及其他原因而消滅，或由契約互負債務，他方未為對待給
    付前，得拒絕自己給付等抗辯），因其效力當然及於有從屬
    性之保證債務，故亦得由保證人主張之者而言。再民法第民
    法第275條、第279條並已分別規定「連帶債務人中之一人受
    確定判決，而其判決非基於該債務人之個人關係者，為他債
    務人之利益，亦生效力。」、「就連帶債務人中之一人所生
    之事項，除前五條規定或契約另有訂定者外，其利益或不利
    益，對他債務人不生效力。」。經查，本件被告百力公司、
    暐皓公司既僅為系爭工程合約之連帶保證人，而非本院92年
    度訴字第 196號民事訴訟之參加人，亦無已受告知而不為參
    加之情形（業經本院調取上開民事訴訟之卷宗核閱屬實），
    則揆諸上開說明，自不得僅因系爭工程合約之主債務人未於
    本院 92年度訴字第196號民事訴訟就原告之請求提出任何抗
    辯，即認被告百力公司亦不得提出上開否認收受工程款、逾
    越連帶保證責任範圍、否認代訂材料款、代墊工資、材料款
    、溢領材料款及時效消滅等抗辯。是原告主張：訴外人帝鋒
    公司積欠原告之工程款 2,175,413元，既業經本院以92年度
    訴字第 196號判決原告勝訴確定，被告百力公司自即不得再
    依民法第 742條規定，抗辯該判決對工程款數額之計算為不
    當云云，洵無足採；本院仍應就原告之主張及被告百力公司
    之抗辯為實體認定。
二、原告主張就系爭工程，其已經支付訴外人帝鋒公司24,128,6
    62元，有計價總表（原證五）、退場前各期計價支付金額憑
    證（原證十一）、原告現金轉帳傳票、支出傳票（95年4 月
    14日庭呈）等影本附卷可稽；觀之訴外人帝鋒公司已於計價
    總表上蓋章，且未為任何保留之註記，應足以表示其承認計
    價總表上所記載金額之意思，是依據原告所提出之上開證據
    ，應足認定原告確實已經給付訴外人帝鋒公司工程款24,128
    ,662元無訛。至於被告百力公司抗辯原告所給付訴外人帝鋒
    公司上開款項中之 270萬元，係基於訴外人帝鋒公司與原告
    間之借貸關係，原告就此並未依系爭工程合約第三條及第四
    條之約定，保留工程保留款270萬元及履約保證金744,000元
    ，而由訴外人帝鋒公司全額支領，則保證契約之主債務範圍
    既已生變動，被告百力公司自無須就此等金額部分負連帶保
    證責任。然查，原告就此主張：計價總表中所載之「其他借
    款 270萬元」，乃訴外人帝鋒公司資金不足，為支付系爭工
    程進行所需之工資、材料費用，而向原告借支工程保留款等
    情，業據提出訴外人帝鋒公司所出具之陳情書（原證十一）
    、借據（原證十一），及計價總表（載有：「其他借款270
    萬元由保留款支付」）等影本附卷足據，堪信為真。則不論
    原告係基於何項原因或法律關係而未扣留工程保留款270 萬
    元及履約保證金 744,000元，原告事實上已經將該等保留款
    及履約保證金給付訴外人帝鋒公司，應無爭議；原告於系爭
    工程完成、保固期滿前將保留款、履約保證金給付、發還訴
    外人帝鋒公司，或於系爭工程完成、保固期滿後，始將保留
    款、履約保證金給付、發還訴外人帝鋒公司，對於訴外人帝
    鋒公司是否積欠原告所主張之代訂材料款、代墊工資、材料
    款及溢領材料款，亦即被告百力公司之連帶保證責任範圍，
    可謂毫無影響，是被告百力公司以原告未預扣工程保留款27
    0萬元及履約保證金744,000元，抗辯其就此範圍之債務不負
    連帶保證責任云云，自無足採；應認原告就系爭工程，確實
    已經支付訴外人帝鋒公司24,128,662元之工程款。
三、原告主張就系爭工程，其曾為訴外人帝鋒公司代訂施作系爭
    工程所需使用之材料，而代墊4,610,265元（含華立扣款2,1
    88,041元、彰源扣款373,614元、駿鋐扣款1,848,450元、聖
    聯扣款154,560元、其他扣款8,400元、坤福清洗扣款37,200
    元）等情，業據提出前開計價總表（載有：「華立扣款2,18
    8,041元、彰源扣款373,614元、駿鋐扣款 1,848,450元、聖
    聯扣款154,560元、其他扣款8,400元、坤福清洗扣款37,200
    元」）影本一件附卷足可稽；觀之訴外人帝鋒公司已於計價
    總表上蓋章，且未為任何保留之註記，應足以表示其承認計
    價總表上所記載內容之意思，是依據原告所提出之上開證據
    ，應足認定原告就系爭工程，確實曾為訴外人帝鋒公司代訂
    施作系爭工程所需使用之材料，而代墊 4,610,265元；堪認
    原告於附表中自工程總價扣除代訂材料款 4,610,265元，應
    屬可採。
四、原告主張：訴外人帝鋒公司無故退場之後，原告為代訴外人
    帝鋒公司施作工程、改善缺失及進行保固工作，而支付2,34
    8,033 元（明細詳如原告所提出「雇工期間工資及另料款」
    【原證九】所載），且原告曾於(一)89年10月間，通知訴外人
    帝鋒公司因之前多次以電話通知其改善工程缺失，其並未改
    善，故原告將依據系爭工程合約第七條逕行雇工代辦施作；
    (二)89年11月22日通知訴外人帝鋒公司關於正驗之缺失，應於
    三日內派員檢修，否則將依合約處理，並請求賠償；(三)89年
    12月 6日通知訴外人帝鋒公司派員進場改修，否則原告將依
    系爭工程合約第七條第六款之約定派員施作，並追究責任；
    (四)90 年2月13日通知訴外人帝鋒公司，原告已經依約檢修排
    水缺失，將追訴賠償責任；(五)91年7月8日通知訴外人帝鋒公
    司，原告已經依據系爭工程合約第七條第六款、第八條等約
    定，為其施作工程、改正缺失、完成保固工作，相關費用於
    工程款不足清償部分，其應於七日內與原告清算等情，業據
    提出現金轉帳傳票、水電工申請工資發放清冊、存簿帳號清
    單（原證九）、工程施工統計表、工程施工日報表（原證十
    二）、存證信函（原證七）等影本在卷可稽；觀之該等工資
    發放清冊上，均有領用工人之蓋章，應非臨訟製作所得，且
    自該等存證信函之內容，以及工程施工日報表、工作日報表
    之記載，亦可知原告應該確實係因通知訴外人帝鋒公司修補
    系爭工程，訴外人帝鋒公司未進行修補，始自行僱工修補而
    支出上開費用無訛；被告百力公司僅以上開書證乃原告自行
    製作，且現金轉帳傳票與水電工申請工資發放清冊之數額有
    所出入，而否認原告確實有上開支出或該等支出與系爭工程
    之關連性，核無足採。則依據民法第 493條第1項、第2項「
    工作有瑕疵者，定作人得定相當期限，請求承攬人修補之。
    」、「承攬人不於前項期限內修補者，定作人得自行修補，
    並得向承攬人請求償還修補必要之費用。」之規定，原告主
    張其對於訴外人帝鋒公司有此部分 2,348,033元之債權，應
    屬可採。
五、按「時效完成後，債務人得拒絕給付。」、「定作人之瑕疵
    修補請求權、修補費用償還請求權、減少報酬請求權、損害
    賠償請求權或契約解除權，均因瑕疵發見後一年間不行使而
    消滅。」，民法第 114條第1項、第514條定有明文。經查，
    依據原告所提出之「雇工期間工資及另料款」（原證九），
    原告因自行修補系爭工程瑕疵所發生之編號 1至編號43之費
    用中，其中編號 1至編號38之費用，均發生於89年7月1日至
    90年12月31日之間，有該「雇工期間工資及另料款」影本一
    件附卷足憑，堪信屬實；則原告迄至91年12月30日始向本院
    提起訴訟請求訴外人帝鋒公司給付此部分款項（業據本院調
    取本院 92年度訴字第196號民事卷宗核閱無訛），揆諸前揭
    規定，自已逾越請求權消滅時效期間。至於原告就此主張：
    雙方已就訴外人帝鋒公司無故退場、拒絕修補瑕疵、拒絕進
    行保固工作等情事，於系爭工程合約有特別約定，應排除民
    法第 514條規定之適用云云；不僅本院無法自系爭工程合約
    中，看出任何雙方曾經有排除民法第 514條消滅時效規定之
    意思，且「時效期間，不得以法律行為加長或減短之。並不
    得預先拋棄時效之利益。」，已為民法第 147條所明定，原
    告主張此部分修補償還費用請求權並無民法第 514條規定之
    適用云云，自不足採。從而被告百力公司抗辯原告對於訴外
    人帝鋒公司修補費用償還請求權2,348,033元中，其中編號1
    至編號38總額為2,179,843元部分，已經罹於民法第514條所
    規定之一年消滅時效而拒絕給付，自屬可採。
六、按「債權人以各連帶債務人為共同被告提起給付之訴，以被
    告一人提出非基於其個人關係之抗辯，而經法院認為有理由
    者為限，始得適用民事訴訟法第 56條第1項之規定」，最高
    法院著有41年台抗字第10號判例可資參照。次按「時效中斷
    ，限於當事人、繼承人、受讓人之間始有效力（民法第 138
    條），故時效之中斷僅有相對的效力。所謂當事人者，係關
    於致時效中斷行為之人，故連帶債務人中之一人對債權人承
    認債務，對該債務人債權之消滅時效雖因而中斷，但對其他
    債務人，債權之消滅時效並不中斷。」，亦有最高法院56年
    台上字第1112號判例可參；故連帶債務人中之一人對於債權
    人提出時效抗辯，自屬基於其個人關係所為之抗辯，而不得
    認為應適用民法第 56條第1項之規定，令其效力及於全體連
    帶債務人。本件被告百力公司對於原告提出時效抗辯，揆諸
    前揭說明，核屬基於其個人關係所為之抗辯，其效力應不及
    被告暐皓公司，附此敘明。
七、原告主張訴外人帝鋒公司於施作系爭工程，確有向原告溢領
    價值為848,453元材料（消防材料292,275元、燈具材料35,3
    80元、尚展公司衛浴設備471,091元、和成公司衛浴設備47
    ,661 元、泛浤公司減壓閥壓力錶2,040元）等情，雖據提出
    「元二公司材料超領統計表」、 91年8月間存證信函、「尚
    展公司衛生設備統計表」、 91年8月12日存證信函、「溢領
    泛浤公司材料明細表」等影本（原證八）附卷可稽；然觀諸
    上開「元二公司材料超領統計表」、「尚展公司衛生設備統
    計表」及「溢領泛浤公司材料明細表」，均為原告公司人員
    自行製作之私文書，不僅並無任何訴外人帝鋒公司或其他第
    三人之簽名確認，亦無其他證據足資佐證，應不足以作為其
    內容卻為真正之證據。另原告所製作之 91年8月間存證信函
    、91年 8月12日存證信函，雖均有提及溢領材料之情節，但
    仍屬原告自行製作之私文書，亦不得僅以訴外人未回信否認
    ，即推定該等存證信函內容之真正。是依據原告所提出之積
    極證據，尚難認為其所主張訴外人帝鋒公司另積欠其溢領材
    料款 848,453元之主張為真實；其起訴請求被告百力公司及
    暐皓公司，自非可採。
八、綜上所述，原告主張系爭工程之合約總金額為 29,760, 000
    元，原告已給付工程款24,128,662元（包含保留款2,700,00
    0、履約保證金744,000元），原告基於系爭工程，對於訴外
    人帝鋒公司另有代訂材料款債權 4,610,265元、代墊工資、
    材料款債權 2,348,033元等，均屬可採；其另主張對於訴外
    人帝鋒公司有溢領材料款債權 848,453元，則非可信；另被
    告百力公司抗辯原告基於系爭工程，對於訴外人帝鋒公司代
    墊工資、材料款債權2,348,033元中，總額為2,179,843元部
    分，已經罹於民法第 514條所規定之一年消滅時效，而提出
    時效抗辯拒絕給付，亦屬可採。則原告自系爭工程之合約總
    金額29,760,000元，扣除已給付工程款24,128,662元（包含
    保留款2,700,000、履約保證金744,000元）、代訂材料款4,
    610,265元、代墊工資、材料款債權168,190元（2,348,033-
    2,179,843元=168,190）元，既尚有餘額852,883元，其基於
    連帶保證之法律關係，請求被告百力公司給付 2,175,413元
    及自92年4月17日起至清償日止，按週年利率 5%計算之利息
    ，自無理由，應予駁回；原告此部分假執行宣告之聲請亦失
    所附麗，併應予駁回之。另原告自系爭工程之合約總金額為
    29,760,000元，扣除已給付工程款24,128,662元（包含保留
    款2,700,000、履約保證金744,000元）、代訂材料款4,610,
    265元、代墊工資、材料款債權2,348,033元，既僅不足1,32
    6,960元，原告請求被告暐皓公司給付1,326,960元及自起訴
    狀繕本送達翌日即94年11月25日（原告以本院92年度訴字第
    196 號民事判決命訴外人帝鋒公司負擔法定遲延利息之日期
    即92年4月17 日為本件利息起算日，缺乏法律依據，尚非可
    採）起至清償日止，按週年利率5%計算之法定遲延利息，自
    有理由，應予准許。超過此金額之部分，為無理由，應予駁
    回。原告陳明願供擔保請准宣告假執行，經核並無不合，爰
    酌定相當擔保金額准許之。
柒、本件事證已臻明確，兩造其餘主張陳述及所提之證據，均毋
    庸再與審酌，附此敘明。
捌、據上論結：原告之訴為一部有理由，一部無理由，依民事訴
    訟法第390條第2項、第79條，判決如主文。
中　  華  　民  　國　　96 　 年　   6    月    28    日
                  民事民二庭    法　官　楊代華
以上正本係照原本作成
如對本判決上訴，須於判決送達後20日內向本院提出上訴狀
中　  華  　民  　國　　96 　 年　   6    月    28    日
                                書記官  許婉如
附表
-------------------------------------------------
    項      目              金              額
-------------------------------------------------
合約總金額               29,760,000
原告已給付之工程款                    -24,128,662
（包含保留款2,700,000、履約保證金744,000元）
原告代訂材料款                        - 4,610,265
原告代墊工資、材料款                  - 2,348,033
被告溢領材料價款                      -   848,453
-------------------------------------------------
    小      計                        - 2,175,413
-------------------------------------------------
